臺灣花蓮地方法院民事判決　　　　　　　 95年度訴字第145號
原　　　告　庚○○
訴訟代理人　余道明律師
被　　　告　丑○○
　　　　　　午○
　　　　　　寅○○
　　　　　　乙○○
　　　　　　子○○
　　　　　　未○○
　　　　　　巳○○
　　　　　　丁○○
上　一　人
訴訟代理人　丙○○
被　　　告　壬○○
訴訟代理人　癸○○
被　　　告　戊○○
　　　　　　卯○
　　　　　　甲○○
上　一　人
訴訟代理人　辰○○
被　　　告　己○○
　　　　　　辛○○
上列當事人間請求拆屋還地事件，本院於中華民國96年4月26日
言詞辯論終結，判決如下：
    主  文
被告丑○○應將坐落花蓮縣吉安鄉○○段152-2地號土地上，如
附圖斜線50號所示之建物（面積16.54平方公尺）拆除，並將土
地交還原告。
被告午○應將坐落花蓮縣吉安鄉○○段152-2地號土地上，如附
圖斜線52號所示之建物（面積28.23平方公尺）拆除，並將土地
交還原告。
被告寅○○應將坐落花蓮縣吉安鄉○○段152-2地號土地上，如
附圖斜線55號所示之建物（面積77.11平方公尺）拆除，並將土
地交還原告。
被告乙○○應將坐落花蓮縣吉安鄉○○段152-2地號土地上，如
附圖斜線56號所示之建物（面積38.78平方公尺）拆除，並將土
地交還原告。
被告子○○應將坐落花蓮縣吉安鄉○○段152-2地號土地上，如
附圖斜線57號所示之建物（面積9.99平方公尺）拆除，並將土地
交還原告。
被告未○○應將坐落花蓮縣吉安鄉○○段152-2地號土地上，如
附圖斜線58號所示之建物（面積70.60平方公尺）拆除，並將
土地交還原告。
被告辛○○應將坐落花蓮縣吉安鄉○○段152-2地號土地上，如
附圖斜線60號及131號所示之建物（面積各為57.64平方公尺、35
.28平方公尺）拆除，並將土地交還原告。
被告巳○○應將坐落花蓮縣吉安鄉○○段152-1地號土地上，如
附圖斜線88號所示之建物（面積23.80平方公尺）拆除，並將土
地交還原告。
被告丁○○應將坐落花蓮縣吉安鄉○○段152-2地號土地上，如
附圖斜線90號所示之建物（面積42.39平方公尺）拆除，並將土
地交還原告。
被告壬○○應將坐落花蓮縣吉安鄉○○段152-2地號土地上，如
附圖斜線91號所示之建物（面積145.56平方公尺）拆除，並將土
地交還原告。
被告戊○○應將坐落花蓮縣吉安鄉○○段152-2地號土地上，如
附圖斜線93號所示之建物（面積69.93平方公尺）拆除，並將土
地交還原告。
被告卯○應將坐落花蓮縣吉安鄉○○段152-2地號土地上，如附
圖斜線128號所示之建物（面積100.69平方公尺）拆除，並將土
地交還原告。
被告甲○○應將坐落花蓮縣吉安鄉○○段152-2地號土地上，如
附圖斜線129號所示之建物（面積71.99平方公尺）拆除，並將土
地交還原告。
被告己○○應將坐落花蓮縣吉安鄉○○段152-2地號土地上，如
附圖斜線130號所示之建物（面積59.29平方公尺）拆除，並將土
地交還原告。
訴訟費用由被告負擔。
本判決於原告分別以新台幣壹萬元為被告丑○○供擔保，以新台
幣壹萬陸仟元為被告午○供擔保，以新台幣肆萬肆仟元為被告寅
○○供擔保，以新台幣貳萬貳仟元為被告乙○○供擔保後，以新
臺幣伍仟柒佰元為被告子○○供擔保，以新台幣肆萬元為被告未
○○供擔保，以新台幣伍萬參仟元為被告辛○○供擔保，以新台
幣壹萬肆仟元為被告巳○○供擔保，以新台幣貳萬肆仟元為被告
丁○○供擔保，以新台幣捌萬參仟元為被告壬○○供擔保，以新
台幣肆萬元為被告戊○○供擔保，以新台幣伍萬捌仟元為被告卯
○供擔保，以新台幣肆萬元為被告甲○○供擔保，以新台幣參萬
肆仟元為被告己○○供擔保後，各得假執行。
    事 實 及 理 由
壹、程序方面：
    本件被告丑○○、乙○○、巳○○、戊○○經合法通知，未
    於言詞辯論期日到場，核無民事訴訟法第386條各款所列情
    形，爰依原告之聲請，由其一造辯論而為判決。
貳、實體方面：
一、原告起訴主張：
  (一)坐落花蓮縣吉安鄉○○段152-1、152-2地號土地（下稱系爭
    152-1、152-2地號土地）為原告所有，被告丑○○、午○、
    寅○○、乙○○、劉素明、未○○、辛○○、巳○○、丁○○、壬○○、戊○○、卯○、甲○○、己○○分別所有門牌
    號碼花蓮縣吉安鄉東昌村榮光50號建物（下稱50號建物）、
    花蓮縣吉安鄉東昌村榮光52號建物（下稱52號建物）、花蓮
    縣吉安鄉東昌村榮光55號建物（下稱55號建物）、花蓮縣吉
    安鄉東昌村榮光56號建物（下稱56號建物）、花蓮縣吉安鄉
    東昌村榮光57號建物（下稱57號建物）、花蓮縣吉安鄉東昌
    村榮光58號建物（下稱58號建物）、花蓮縣吉安鄉東昌村榮
    光60號建物（下稱60號建物）及花蓮縣吉安鄉東昌村榮光
    131號建物（下稱131號建物）、花蓮縣吉安鄉東昌村榮光88
    號建物（下稱88號建物）、花蓮縣吉安鄉東昌村榮光90號建
    物（下稱90號建物）、花蓮縣吉安鄉東昌村榮光91號建物（
    下稱91號建物）、花蓮縣吉安鄉東昌村榮光93號建物（下稱
    93號建物）、花蓮縣吉安鄉東昌村榮光128號建物（下稱128
    號建物）、花蓮縣吉安鄉東昌村榮光129號建物（下稱129號
    建物）、花蓮縣吉安鄉東昌村榮光130號建物（下稱130號建
    物）。然上開被告無法律上權源，竟分別以其所有上開建物
    ，占用系爭152-1、152-2地號土地如主文所示部分，為此爰
    依民法第767條之規定，求為判決如主文第1項至第14項所示
    ，並陳明願供擔保，請准宣告假執行。
二、被告則分別為如下之抗辯：
  (一)被告午○方面：系爭52號建物是我所有，惟被告不清楚所占
    有之土地為私有土地，況原告買賣系爭152-2地號土地時已
    知有人居住。
  (二)被告寅○○方面：系爭55號建物係伊向他人購買，惟當初僅
    讓渡地上物之權利，不清楚系爭152-2地號土地係何人所有
    ，倘若原告欲請求伊返還所占用土地，希望能給予地上物補
    償。
  (三)被告子○○、丁○○、壬○○均以：被告等人於前年才向他
    人購買讓渡地上物權利，不知道系爭152-2地號土地係私人
    所有，倘若原告欲請求伊返還所占用土地，希望能給予地上
    物補償。
  (四)被告未○○方面：系爭152-2地號土地於60幾年前係空地，
    被告於當時自行搭蓋58號建物，但不知道系爭152-2地號土
    地為他人所有，倘若原告欲請求伊返還所占用土地，希望能
    給予地上物補償。
  (五)被告卯○方面：系爭152-2地號土地確實他人所有，但希望
    能補償地上物。
  (六)被告己○○方面：被告願意返還130號建物所占用原告所有
    之系爭152-2地號土地，但希望能補償地上物。
  (七)被告辛○○方面：被告不清楚伊是否有權利在系爭152-2地
    號土地上興建建物，因為伊不清楚土地為他人所有。
三、被告丑○○、乙○○、巳○○、戊○○均未於言詞辯論到場
    ，亦未提出書狀作何聲明或陳述。
四、本院之判斷：
  (一)原告主張系爭152-1、152-2地號土地為其所有，被告丑○○
    所有如附圖所示50號建物，被告午○所有如附圖所示52號建
    物，被告寅○○所有如附圖所示55號建物，被告乙○○所有
    如附圖所示56號建物，被告子○○所有如附圖所示57號建物
    ，被告未○○所有如附圖所示58號建物，被告辛○○所有如
    附圖所示60號、131號建物，被告巳○○所有如附圖所示88
    號建物，被告丁○○所有如附圖所示90號建物，被告壬○○
    所有如附圖所示91號建物，被告戊○○所有如附圖所示93號
    建物，被告卯○所有如附圖所示128號建物，被告方春宮所
    有如附圖所示129號建物，被告己○○所有如附圖所示130號
    建物分別占用系爭152-1、152-2地號土地之事實，已據其提
    出土地登記謄本為證，並經本院囑託花蓮地政事務所派員會
    同履勘測量屬實，有勘驗筆錄、現場照片及花蓮地政事務所
    土地複丈成果圖附卷可憑，並為被告寅○○、子○○、丁○○、壬○○、未○○、卯○、己○○、辛○○在庭所不爭執
    ，堪信屬實。
  (二)是本件兩造所爭執者，厥為：1.被告等人是否有權占用系爭
    土地？2.被告寅○○、子○○、丁○○、壬○○、未○○、
    卯○、己○○得否就上開建物原告應予補償一節，主張同時
    履行抗辯？經查：被告午○、寅○○、子○○、丁○○、壬○○、未○○、卯○、己○○就渠等占用系爭152-1、152-2
    地號土地有何正當權源乙節，迄未舉證以實其說，自難認其
    有權占用系爭土地；另被告寅○○、子○○、丁○○、壬○○、未○○、卯○、己○○雖辯稱原告應給予拆遷補償云云
    ，然原告以所有權人之地位基於所有返還及除去請求權請求
    被告等人交還系爭土地，與原告究否應補償上開被告拆除建
    物二者間，並無互為對待給付之關係，是被告此部分所辯，
    即屬無據。
五、按所有人對於無權占有或侵奪其所有物者，得請求返還之。
    對於妨害其所有權者，得請求除去之，民法第767條定有明
    文。本件被告所有如主文第1項至第14項所示之建物占用原
    告所有系爭152-1、152-2地號土地，無合法權源，既如前述
    ，從而，原告依據民法第767條之物上請求權，請求被告拆
    除上開建物，返還系爭152-1、152-2土地予原告，為有理由
    ，應予准許。
六、本件事證已臻明確，兩造其餘攻擊防禦方法及證據調查，核
    與判決結果不生影響，爰不逐一論述，併此敘明。
七、原告陳明願供擔保，請准宣告假執行，核無不合，爰酌定相
    當之擔保金額宣告之。
八、據上論結，本件原告之訴為有理由，依民事訴訟法第385條
    第1項前段、第85條第1項前段、第78條、第390條第2項，判
    決如主文。
中　　華　　民　　國　　96　　年　　5 　　月　　17　　日
  　　　　　　　臺灣花蓮地方法院民事庭
                    法      官　陳燁真
上列為正本係照原本作成。
如不服本判決，應於送達後20日內，向本院提出上訴狀並表明上
訴理由，如於本判決宣示後送達前提起上訴者，應於判決送達後
20日內補提上訴理由書(須附繕本)。
中　　華　　民　　國　　96　　年　　5 　　月　　17　　日
                    法院書記官  唐千惠
